【裁判字號】    98,易,1692
【裁判日期】    980804
【裁判案由】    詐欺
【裁判全文】
臺灣臺中地方法院刑事判決              98年度易字第1692號
公  訴  人  臺灣臺中地方法院檢察署檢察官
被      告  癸○○
上列被告因詐欺案件，經檢察官提起公訴（98年度偵字第8906號）
，及移請併案審理（98年度偵字第12733號、第12471號、第1242
9號、第14077號，及台灣士林地方法院檢察署98年度偵字第6947
號、第9129號），本院判決如下：
    主    文
癸○○幫助犯詐欺罪，處有期徒刑伍月，如易科罰金，以新台幣
壹仟元折算壹日。
    事    實
一、癸○○可以預見將金融機構帳戶交由他人使用，可能幫助詐
    欺犯罪集團詐騙社會大眾匯款至該帳戶，成為所謂「人頭帳
    戶」，竟基於即使發生亦不違反本意之幫助故意，於民國98
    年3月2日前之某日，在不詳地點，將其向華南商業銀行東勢
    分行申辦帳號第000000000000號帳戶，及臺灣中小企業銀行
    豐原分行申辦帳號第0000000000號帳戶之存摺、金融卡、密
    碼，交付予真實姓名年籍不詳之詐欺集團成員使用。嗣上開
    詐欺集團成員取得上開帳戶後，即共同意圖為自己不法所有
    ，基於詐欺之犯意聯絡，先後為下列詐欺犯行：
（一）於同年月3日19時許，撥打電話予子○○，佯稱係郵局人
      員，因子○○購物繳款方式發生錯誤，多付12期分期付款
      ，為協助消除紀錄，須依指示前往自動櫃員機操作金融卡
      ，施用詐術致子○○陷於錯誤，於同年月3日20時11分許
      ，在嘉義縣民雄鄉之雙福郵局35支局，以自動櫃員機轉帳
      匯款方式，轉帳新臺幣 (下同)2 萬9989元入癸○○之上
      開華南銀行東勢分行帳戶。
（二）於同年月2日14時34分許，在奇摩拍賣網站刊登虛偽網路
      拍賣ACERASPIRE4520 G筆記型電腦廣告，誘使己○○下標
      購買，並依刊登電話撥打聯絡，該詐欺集團成員即要求匯
      款入上開帳戶，施用詐術致己○○陷於錯誤，於同年月2
      日20時40分許，在臺中市○○區○○路之合作金庫自動櫃
      員機，以轉帳匯款方式，轉帳1萬6000元入上開癸○○之
      華南銀行東勢分行帳戶。
（三）於同年月2日15時31分許，在奇摩拍賣網站刊登虛偽網路
      拍賣CANON EOS 350D數位相機廣告，誘使辛○○下標購買
      ，施用詐術使辛○○陷於錯誤，並依廣告內容指示於同年
      月3日上午10時52分許，在國泰世華銀行民權分行自動櫃
      員機，以轉帳匯款方式，轉帳7920元入上開癸○○之華南
      銀行東勢分行帳戶。
（四）於同年月2日17時51分許，在露天拍賣網站上刊登虛偽網
      路拍賣APPLE MACBOOK 2.0G 160GH DD13. 3LCD筆記型電
      腦廣告，誘使丙○○下標購買，施用詐術使丙○○陷於錯
      誤，於同日18時54分許，以自動櫃員機轉帳匯款方式，轉
      帳2萬元入癸○○之上開華南銀行東勢分行帳戶。
（五）於同年月2日，在奇摩拍賣網站刊登虛偽網路拍賣ACERASP
      IRE ONE小筆記型電腦廣告，誘使乙○○下標購買，施用
      詐術使乙○○陷於錯誤，於同日18時10分許，在聯合大學
      之臺灣銀行自動櫃員機，以轉帳匯款方式，轉帳6000元入
      上開癸○○之臺灣中小企銀豐原分行帳戶。
（六）於同年月2日17時24分許，在奇摩拍賣網站刊登虛偽網路
      拍賣NOKIA580 0行動電話廣告，誘使丑○○下標購買，施
      用詐術致丑○○陷於錯誤，於同日18時29分許，以自動櫃
      員機轉帳匯款方式，轉帳6000元入癸○○之上開臺灣中小
      企銀豐原分行帳戶。
（七）於同年月5日18時11分許，在露天拍賣網站刊登虛偽網路
      拍賣SONYT 77型數位相機廣告，誘使丁○○下標購買，施
      用詐術致丁○○陷於錯誤，於同日21時21分許，在竹崎郵
      局自動櫃員機，以轉帳匯款方式，轉帳7100元入癸○○之
      上開臺灣中小企銀豐原分行帳戶。
（八）於同年月2日，在奇摩拍賣網站刊登虛偽網路拍賣相機廣
      告，誘使壬○○以MSN聊天室與該詐欺集團成員議定價格
      ，施用詐術致壬○○陷於錯誤，於同日21時26分許，以網
      路ATM轉帳匯款方式，轉帳7000元入癸○○之上開臺灣中
      小企銀豐原分行帳戶。
（九）於同年月4日22時許，在露天拍賣網站刊登虛偽網路拍賣
      NOKIA5800型行動電話廣告，誘使甲○○下標購買，施用
      詐術致甲○○陷於錯誤，於同日，以網路ATM轉帳匯款方
      式，轉帳6500元入癸○○之上開臺灣中小企銀豐原分行帳
      戶。
（十）於同年月2日22時18分許，在奇摩拍賣網站刊登虛偽網路
      拍賣SONYERICSSON G705行動電話廣告，誘使寅○○陷於
      錯誤，於同日22時37分許，以網路ATM轉帳匯款方式，轉
      帳7000元入癸○○之上開臺灣中小企銀豐原分行帳戶。
（十一）於同年月2日17時許，在奇摩拍賣網站刊登虛偽網路拍
        賣PS3 60G遊機機廣告，誘使庚○○下標購買，施用詐
        術致庚○○陷於錯誤，於同日17時40分許，以中國信託
        銀行自動櫃員機轉帳匯款方式，轉帳8000元入癸○○之
        上開臺灣中小企銀豐原分行帳戶。
（十二）於同年月2日，在奇摩拍賣網站刊登虛偽網路拍賣SONYP
        SP2007廣告，誘使戊○○下標購買，施用詐術致戊○○
        陷於錯誤，於同日17時23分許，在國泰世華銀行自動櫃
        員機以轉帳匯款方式，轉帳4500元入癸○○之上開臺灣
        中小企銀豐原分行帳戶。
    其後該詐欺集團成員旋以金融卡，將上開款項提領殆盡，嗣經子
    ○○等人分別發覺受騙，報警處理而查獲。
二、案經丙○○、壬○○、寅○○、庚○○、車玫琤訴由台中縣
    警察局東勢分局移送臺灣臺中地方法院檢察署檢察官偵查起
    訴，及台灣士林地方法院檢察署檢察官、臺灣臺中地方法院
    檢察署檢察官移請併案審理。
    理    由
一、訊據被告癸○○雖坦承前開華南商業銀行東勢分行帳號第
    00000000 0000號帳戶，及臺灣中小企業銀行豐原分行申辦
    帳號第0000 000000號帳戶之存摺、金融卡、密碼等為其所
    有及使用，惟矢口否認有何幫助詐欺犯行，辯稱，伊不知何
    時把上述的存摺等物品遺失，密碼寫在紙上，與提款卡一起
    遺失，伊當時在電子科技公司上班，有正當工作，及不錯收
    入，供其生活，且伊之父母為老師，家中有多棟房屋，伊不
    會為了幾千元，就將伊之存摺、提款卡出賣他人，伊也並未
    將提款卡、密碼及存摺交給他人使用云云；惟查，證人丙○○、壬○○、寅○○、庚○○、戊○○、子○○、己○○、
    辛○○、乙○○、丑○○、丁○○、甲○○等人於前開時間
    分遭詐欺集團之人詐騙，而將款項匯入被告上開帳戶，且為
    詐欺集團之人提領殆盡等情，業據丙○○等人於警詢中指述
    在卷（其等之陳述，係被告以外之人於審判外之陳述，
    當事人於本院調查證據時，知有刑事訴訟法第159條第1項不
    得為證據之情形，而未於言詞辯論終結前聲明異議，視為同
    意作為證據，且本院審酌該言詞陳述，僅係被害人陳述其等
    被害之經過，並未積極指認被告，且提出與所述相符之匯款
    單等為據，應非攀誣之陳訴，本院認為其作成時之情況為適
    當，而得為證據）。復有內政部警政署反詐騙案件紀錄表影
    本、內政部警政署反詐騙諮詢專線紀錄表影本、被害人子○○郵政存簿儲金簿影本、華南商業銀行東勢分行函覆癸○○
    之開戶資料及交易明細表、臺灣中小企業銀行豐原分行函覆
    癸○○開戶基本資料及交易明細表、臺灣銀行自動櫃員機交
    易明細表影本、雅虎奇摩拍賣網頁之拍賣檔案、拍賣得標通
    知、賣方聯絡資料等、永豐銀行自動櫃員機交易明細表、中
    國信託自動櫃員機交易明細單、奇摩拍賣網站之拍賣廣告列
    印資料、自動櫃員機交易明細表、合作金庫銀行自動櫃員機
    交易明細單、被害人Hotmail信箱往來郵件內容畫面一紙、
    奇摩拍賣購買證明、服務中心檢舉網頁畫面等在卷足稽。
二、設如被告自陳係遺失上開帳戶資料，則其於一次遺失多本金
    融帳戶資料之情形下，又豈有未及時向原開戶銀行申掛遺失
    之理？且被告於偵查中陳述係以其生日作為密碼使用，其並
    能明確陳述密碼，則其又豈有再畫蛇添足，將密碼記載於紙
    條上，並適巧連同存摺、金融卡一併遺失之理？又上開帳戶
    資料，苟非詐欺集團成員與被告間有所約定，自被告處取得
    ，則詐欺集團成員又豈有甘冒遭原開戶人予以提領侵吞，無
    法提領贓款，順利遂行詐欺犯罪之風險，而任意使用來路不
    明之金融帳戶行騙之理？上開金融帳戶應係被告提供交付詐
    欺集團使用無訛。參以存摺、金融卡均係個人交易理財之重
    要物品，而利用人頭帳戶轉帳詐欺之案例，近年來報章新聞
    多所披露，復經政府多方宣導，一般民眾對此種利用人頭帳
    戶之犯案手法，自應知悉而有所預見。另上開行動電話門號
    若落入詐欺集團手中，均遭利用為與財產有關之犯罪工具，
    亦早已成為一般生活認知所易於體察之常識，被告對此應知
    之甚詳，卻任由他人利用其金融帳戶及行動電話施用詐術，
    詐騙他人，其主觀上顯有幫助詐欺之不確定故意，至被告雖
    提出勞工保險被保險人投保資料表等證據，證明其於案發時
    仍有正當工作，及正常收入，惟被告仍有可能因消費過大、
    非金錢原因等因素而交付本件之存摺、提款卡等物，故被告
    所提出證物，尚難資為其有利之證據，綜上所述，被告所辯
    尚非可採，事證明確，被告犯行洵堪認定。
三、被告以幫助詐欺之意思，參與詐欺取財及詐欺得利犯罪構成
    要件以外之行為，為幫助犯，核其所為，係犯刑法第30 條
    第1項、第339條第1項之幫助詐欺罪（檢察官雖以被告係犯
    刑法第30條第1項及第339條第2項之幫助詐欺得利罪嫌提起
    公訴，惟業經蒞庭檢察官更正為被告係犯刑法第30條第1項
    、第339條第一項之幫助詐欺罪嫌）。其以一提供金融帳戶
    之行為，同時幫助詐欺集團詐騙多人，為想像競合犯，依刑
    法第55條規定，從一重論處（幫助詐欺子○○部分）。其係
    幫助犯，依同法第30條第2項規定，按正犯之刑減輕之，另
    併案部分，與起訴部分係同一事實，本院自得一併審理，附
    此敘明，爰審酌被告素行不佳，有台灣高等法院被告前案紀
    錄表在卷可參，及所生損害之人數不少、其並非正犯僅係幫
    助犯、生活狀況、智識，犯後否認犯罪未見悔意等一切情狀
    ，量處如主文所示之刑，並諭知易科罰金之折算標準。
四、據上論斷，應依刑事訴訟法第二百九十九條第一項前段，刑
    法第三百三十九條第一項、第三十條、第五十五條、第四十
    一條第一項前段，刑法施行法第一條之一，判決如主文。
中    華    民    國    98    年    8    月      4    日
                  刑事第一庭    審判長法  官  林宜民
                                      法  官  許惠瑜
                                      法  官  林清鈞
以上正本證明與原本無異。
如不服本判決應於收受判決後10日內向本院提出上訴書狀，並應
敘述具體理由；其未敘述上訴理由者，應於上訴期間屆滿後20日
內向本院補提理由書（均須按他造當事人之人數附繕本）「切勿
逕送上級法院」。
                                      書記官  陳貴卿
中    華    民    國    98    年    8    月      4    日
附錄論罪科刑法條
中華民國刑法第339條第1項
意圖為自己或第三人不法之所有，以詐術使人將本人或第三人之
物交付者，處5年以下有期徒刑、拘役或科或併科1千元以下罰金


司法院資訊處製作；財團法人民間司法改革基金會備份。
